臺灣雲林地方法院刑事判決
110年度訴字第345號
公  訴  人  臺灣雲林地方檢察署檢察官
被      告  廖文振


上列被告因恐嚇取財案件，經檢察官提起公訴（109年度偵字第5
104號、第7647號），本院判決如下：
    主    文
丁○○共同犯剝奪他人行動自由罪，處有期徒刑陸月，如易科罰金
，以新臺幣壹仟元折算壹日。
    犯罪事實
一、丁○○與不知情之乙○○（經本院另行審結）為朋友，乙○○知悉
    丁○○四處找尋甲○○出面解決先前介紹案件之糾紛，而於民國
    109年2月9日20時30分許，在乙○○彰化縣○○鄉○○村○○巷000○0
    號居處，由乙○○聯絡甲○○到場，乙○○遂於同日20時54分許，
    以通訊軟體LINE聯絡丁○○前來，丁○○隨即夥同兩名真實姓名
    不詳之成年男子(無證據證明未滿18歲)於同日22時13分許抵
    達上址後，與甲○○一同前往上址對面之農田商討上開問題，
    詎丁○○因而心生不滿，與該二名成年男子共同基於剝奪他人
    行動自由之犯意聯絡，先使甲○○雙手抱住鉛管後，再將甲○○
    之雙手以膠帶綑綁固定於該鉛管上，再持棍棒或膠條毆打甲○○，致甲○○受有胸部挫傷及右側顏面挫傷等傷害（傷害部分
    ，甲○○未提出告訴）。嗣乙○○於前開居處聽聞甲○○之哀嚎聲
    ，遂馬上前往該農田查看，發現甲○○倒在地上，並將甲○○手
    上之膠帶扯開，丁○○與該二名成年男子始罷手離去，甲○○始
    得離去現場，丁○○與該二名成年男子以此非法之方式，剝奪
    甲○○行動自由約10分鐘。
二、案經臺中市政府警察局移送臺灣雲林地方檢察署檢察官偵查
    起訴。
    理    由
一、證據能力：
　　本判決所引用被告丁○○以外之人於審判外之陳述，檢察官、
    被告對該等證據之證據能力表示沒有意見，且迄至言詞辯論
    終結前均未聲明異議（見本院卷二第13頁；本院卷三第37至
    38、174頁），而本院審酌該等證據作成時之情況，並無違
    法取證或其他瑕疵，認以之作為證據應屬適當，依刑事訴訟
    法第159條之5第2項規定，自有證據能力。
二、認定犯罪事實所憑之證據及理由：
　　被告矢口否認有何剝奪他人行動自由之犯行，辯稱：我於10
    9年2月9日20時45分許，已在臺南家中睡覺，並未出現在乙○○居處，且手機放在臺南的辦公室充電，所以我對當天晚間
    發生之事情完全不知情云云。惟查：
　㈠被告於109年2月9日晚間確因乙○○之聯繫，而於同日22時13分
    許，夥同另二名成年男子抵達乙○○前開居處：
　⒈證人即告訴人甲○○於偵查時證稱：我於109年2月9日20時30分
    許抵達乙○○位於彰化縣田尾鄉之居處後，就在乙○○居處內泡
    茶閒聊，期間乙○○有出去外面，後來被告與另二個人來乙○○
    居處等語（見他一卷第165頁），核與證人乙○○於本院審理
    時證稱：告訴人於109年2月9日晚上抵達我居處後，因為被
    告之前有說要找告訴人談事情，所以我打LINE告知被告此事
    ，後來被告與另外二名我不認識之成年男子抵達我居處，我
    會知道是因為我有打LINE給被告，也有聽到被告的聲音等語
    （見本院卷二第151至153、179頁；本院卷三第172、173頁
    ）互核相符。
　⒉另依據被告與乙○○間之通訊軟體LINE對話紀錄翻拍照片，乙○○於109年2月9日20時54分許與被告以LINE語音電話通話，被
    告於同日21時26分許回以「半小時到」等語(見偵卷第235頁
    )，上開對話記錄核與乙○○證稱於109年2月9日晚間有聯繫被
    告之內容相符。
　⒊又參以被告供承門號0000000000號為其所使用，自109年以來
    不曾借予他人使用，且手機不曾被偷過等語，業據被告於警
    詢、偵查時供承在卷(見偵卷第112、190頁），可知門號000
    0000000號確為被告所使用等情，再觀諸被告所持用之門號0
    000000000號之通訊數據上網歷程查詢資料，顯示：該門號
    於109年2月9日21時13分許，基地台位址在臺南市○○區○○里0
    00000號，嗣於同日22時13分許，基地台位址變更為彰化縣○○鄉○○村○○路○段000號等情（見他二卷第248至267頁），已
    可認定被告於上開時間，確實出現在乙○○居處乙情，堪以認
    定。是被告前開所辯，係事後卸責之詞，顯不可採。
　㈡被告與另二名成年男子剝奪告訴人行動自由之過程、時間：
　⒈告訴人於偵查中證稱：被告與另二個人帶我至乙○○家對面的
    田裡，將我綁在一根鐵柱上，被告拿類似鐵棒之物品打我右
    小腿，另二個人拿膠條打我胸部，後來乙○○帶我回其居處並
    拿藥給我吃等語(見他一卷第165、167頁)。
　⒉乙○○於本院審理時證稱：被告與另外二名不認識之成年男子
    在我居處外說「王總，你出來跟我講一下事情」，告訴人就
    自屋內走出去，因為晚上比較安靜，農田距離我家有50至60
    公尺，從告訴人走出去，直到我聽到告訴人哀嚎的聲音，中
    間經過10多分鐘，我馬上跑去田裡查看，就看到三個人，被
    告手持手電筒，告訴人倒在地上爬不起來，我將告訴人扶起
    來時，發現告訴人雙手黏在鉛管上，且摸到雙手上有捆著膠
    帶，我就把膠帶拉開但有點難度，告訴人沒辦法靠自己力量
    將膠帶撐開，當時被告還在場，後來我將告訴人扶進屋內，
    看到告訴人臉部有挫傷，且有說腳痛，我有拿藥給告訴人服
    用及塗抹，隔天再回田裡，看到現場有一坨膠帶等語(見本
    院卷二第154至161頁；本院卷三第167至170頁)。
　⒊告訴人所提出之板橋中興醫院診斷證明書，顯示告訴人胸部
    挫傷、右側顏面瘀腫等情（見他一卷第49頁），核與告訴人
    證稱當時遭被告毆打，致受有胸部挫傷及右側顏面挫傷等傷
    害之內容相符，故依據上開證據方法綜合判斷，已可證明被
    告與另二名成年男子確在乙○○居處對面之農田，先使告訴人
    雙手抱住鉛管後，再將其雙手以膠帶綑綁固定於該鉛管上後
    ，持棍棒或膠條毆打告訴人，嗣經乙○○前往查看，發現告訴
    人倒在地上，並將告訴人手上之膠帶扯開，被告與另二名成
    年男子始罷手離去，告訴人始得離去現場，告訴人行動自由
    被剝奪約10分鐘之事實。
　⒋公訴意旨所指被告與該二名成年男子將告訴人自乙○○居處押
    往上址對面之農田部分，固經告訴人於偵查中證述：被告與
    另二個人用透明膠帶把我綁起來，並帶到乙○○家對面的田裡
    等語（見他一卷第165頁），然此部分為被告所否認，且與
    乙○○於本院審理時證稱：被告在屋外叫「王總」，告訴人自
    行走出等語（見本院卷三第167至168頁）不符，是卷內既無
    其他證據可資證明被告與該二名成年男子有將告訴人自乙○○
    居處押往農田之情事，告訴人此部分證詞，難以採信，附此
    敘明。
　㈢綜上所述，本案事證已臻明確，被告犯行堪以認定，應依法
    論罪科刑。
三、論罪科刑：
　㈠核被告所為，係犯刑法第302條第1項之剝奪他人行動自由罪
    。
　㈡被告與另二名真實姓名不詳之成年男子就前開犯行，有犯意
    聯絡及行為分擔，應依刑法第28條規定論以共同正犯。
　㈢爰審酌被告因告訴人未能處理其等糾紛一事有所不滿，不思
    妥適處理問題，理性解決紛爭，竟與另二名成年男子共同剝
    奪告訴人之行動自由，所為實屬不該，並考量告訴人遭私行
    拘禁時間約10分鐘，及告訴人隻身一人、雙手遭綁面對被告
    侵害，被告對告訴人人身自由、身體法益侵害之程度，及被
    告未與告訴人達成和解、調解，犯後未彌補告訴人且否認犯
    行之犯後態度，兼衡被告自陳國中肄業、無業、現與配偶、
    2名子女同住，亦審酌被告提出其近10年對農業產業具貢獻
    之新聞報導(見本院卷二第29至60頁)等一切情況，量處如主
    文所示之刑，並諭知易科罰金之折算標準。
四、扣案之OPPP廠牌手機（含門號0000000000號SIM卡1枚）1支
    雖為本案被告與乙○○聯繫時所用之物，惟難以認定上開物品
    對本案犯行有直接之助益，自非屬供犯罪所用之物，故不予
    宣告沒收。
五、不另為無罪之諭知：
　㈠公訴意旨認除前揭已論罪部分外，尚認被告與該兩名成年男
    子共同基於恐嚇取財之犯意聯絡，於前揭時間、地點，由被
    告持電擊棒威脅告訴人應給付仲介費新臺幣(下同)1,500萬
    元，並恫稱如果不同意就電到同意，以此方式向告訴人恐嚇
    取財，致其心生畏懼，最終遂答應將其名下位於彰化之農地
    過戶予被告，另外再給予300萬元作為補償。因認被告就此
    部分亦涉犯刑法第346條第3項、第1項之恐嚇取財未遂罪嫌
    等語。
　㈡起訴意旨認被告涉犯上開罪嫌，係以被告之供述、告訴人、
    乙○○、丙○○之證述、内政部警政署刑事警察局扣押物品清單
    、扣押物品目錄表、板橋中興醫院診斷證明書、被告與乙○○
    、戊○○之間通訊軟體LINE之對話翻拍照片、被告、乙○○及戊○○所持用之門號上網歷程紀錄等證據方法為據。訊據被告堅
    詞否認有此部分犯行，辯稱：案發當時我並不在場等語。
　㈢告訴人固於偵查中證述：被告持電擊棒威脅告訴人應給付仲
    介費1,500萬元，並恫稱如果不同意就電到同意，以此方式
    向告訴人恐嚇取財，致其心生畏懼，最終遂答應將其名下位
    於彰化之農地過戶予被告，另外再給予300萬元作為補償等
    情（見他一卷第165頁），然此部分為被告所否認，又證人
    丙○○(見偵卷第335頁；本院卷二第214至215、217至219、23
    1頁)、乙○○(見偵卷第259、262頁；本院卷二第153頁；本院
    卷三第168頁)分別於偵訊及本院審理時所為證述，均證稱其
    等未於現場見聞被告有對告訴人為上開恐嚇取財之言詞及舉
    止等情，且丙○○亦僅事後聽聞告訴人或鐘仁鴻轉述告訴人被
    打之內容，是此部分僅有告訴人之單一指述，並無其他補強
    證據，尚無從認定被告與另二名成年男子於上開時、地，有
    向告訴人為恐嚇取財之情事。此外，依檢察官提出之其餘證
    據方法，均無從認定被告有何恐嚇取財未遂之犯行，均屬不
    能證明，前開部分本應為無罪諭知，然因其就此部分倘成立
    犯罪，與其前揭經本院認定有罪部分具想像競合犯之裁判上
    一罪關係，爰不另為無罪之諭知。
據上論斷，應依刑事訴訟法第299條第1項前段，判決如主文。
本案經檢察官朱啓仁提起公訴，檢察官魏偕峯到庭執行職務。
中　　華　　民　　國　　111 　年　　3 　　月　　17　　日
                  刑事第四庭　審判長法　官　許佩如

                                    法  官  黃玥婷

                                    法  官  廖奕淳
以上正本證明與原本無異。
如不服本判決應於收受判決後20日內向本院提出上訴書狀，並應
敘述具體理由；其未敘述上訴理由者，應於上訴期間屆滿後20日
內向本院補提理由書（均須按他造當事人之人數附繕本）。告訴
人或被害人不服本判決，應具備理由請求檢察官上訴，及上訴期
間之計算係以檢察官收受判決正本之日期為準。「切勿逕送上級
法院」。
                                    書記官  陳玫燕
中　　華　　民　　國　　111 　年　　3 　　月　　17　　日
附錄本案論罪科刑法條：
中華民國刑法第302條
私行拘禁或以其他非法方法，剝奪人之行動自由者，處5年以下
有期徒刑、拘役或9千元以下罰金。
因而致人於死者，處無期徒刑或7年以上有期徒刑；致重傷者，
處3年以上10年以下有期徒刑。
第1項之未遂犯罰之。
卷　宗　代　號　索　引  他一卷 臺灣雲林地方檢察署109年度他字第737號卷 他二卷 臺灣臺中地方檢察署109年度他字第3124號卷 偵卷 臺灣雲林地方檢察署109年度偵字第5104號卷